【裁判字號】    97,消債更,806
【裁判日期】    971229
【裁判案由】    更生事件
【裁判全文】
臺灣板橋地方法院民事裁定           97年度消債更字第806號
聲  請  人  甲○原名：王意清.
上列聲請人依消費者債務清理條例聲請更生事件，本院裁定如下
：
    主      文
債務人甲○自中華民國九十七年十二月二十九日下午四時起開始
更生程序。
    理      由
一、本件聲請人依消費者債務清理條例聲請更生，其陳述略以：
    聲請人所負之債務總額新臺幣（下同）3,168,3509元，資產
    總值829,120 元，於消費者債務清理條例施行前，曾依照中
    華民國銀行公會會員辦理消費金融案件無擔保債務協商機制
    與最大債權機構寶華銀行成立協商，協商時確定之債務金額
    為2,125,601 元，因照顧重病母親而自願辦理資遣，致工作
    變動收入發生變化，導致聲請人無法繼續再與銀行協商之還
    款數額，而有不可歸責於己致履行顯有重大困難之情形，為
    此聲請裁定准予更生等語。
二、經查：
（一）聲請人於提出本件更生之聲請前，曾於95年11月7 日依金
      融主管機關協調成立之中華民國銀行公會會員辦理消費金
      融案件無擔保債務協商機制，與最大債權機構寶華商業銀
      行達成協商，此有聲請人所提出之協議書影本在卷可稽（
      見本院卷第13頁），則本件聲請人所提本件更生之聲請，
      自須符合消費者債務清理條例第151 條第1 項、第5 項、
      第6 項規定之「不可歸責於己之事由致履行顯有重大困難
      」要件，其聲請方屬適法。
（二）聲請人主張其因遭資遣，收入遽減，而有不可歸責於自己
      之事由而不能繼續履行前述與銀行所達成之協商內容等情
      。經本院通知聲請人所陳報之已知債權人表示意見結果，
      各債權金融機構分別以債務人前依銀行公會消金案件債務
      協商機制與債權銀行達成償還協議，惟其利息繳至97年7
      月10日，顯見債務人尚有能力非不能清償債務，依原協商
      條件履行亦非顯有重大困難，應屬聲請更生要件不備；債
      務人辦理離職生效日期為96年7 月16日，但債務人之母孫
      雲襄死亡日期為96年5 月29日，其所稱辦理資遣為照顧重
      病母親說詞顯然前後矛盾，依據債務人提供之所得稅資料
      ，債務人除薪資外尚有台灣銀行利息所得1,666 元，以活
      期儲蓄存款利率0.35% 推估其本金尚有476,000 元，且債
      務人近年來持續有從事股票投資，債務人目前房貸欠款約
      1,500,000 元，該不動產現值估計為2,500,000 元，倘債
      務人妥善處分不動產，以清償部分協商債務，剩餘不足部
      分以目前薪資堪足以負擔，該不動產於97年6 月9 日設定
      抵押權予第三人施寶淑，旋於7 月4 日聲請更生，該民間
      債務並未列於債權人清冊中，明顯不合常理，且有損害其
      他債權人債權之虞；又債務人可依一致性個別協商之方案
      向最大債權銀行申請還款方案；前述協商成立之債務清償
      方案期數及利率，經債務人同意並簽署後生效，此係經當
      事人行使程序選擇權所為之債務清理契約，債務人應受該
      協議所拘束；故以債務人所提出更生之聲請，不符消費者
      債務清理條例第151 條規定，請依同條例第8 條規定予以
      駁回各等語。
（三）本件聲請人提出其財產及收支狀況說明書，臚列其支出之
      項目及金額，惟其母發生疾病需花費醫療費用及聲請人遭
      資遣後收入減少等情事，有博仁綜合醫院96年5 月29日死
      亡證字96博105 號死亡證明書及96年5 月3 日報告書影本
      在卷可參（見本院卷第15、16頁），上開情事乃係於其與
      最大債權銀行成立協商後始發生之事實，依照聲請人提出
      之勞工保險被保險人投保資料表，聲請人於遭資遣後之薪
      資收入確不如其原任職於行政院退除役官兵輔導委員會時
      之收入，聲請人主張其有不可歸責於己之事由而不能繼續
      履行前已與最大債權銀行成立之協商條件一節，尚屬可採
      ，其聲請應可認為已符消費者債務清理條例第151 條第5
      項、第6 項之規定。
三、按法院開始更生程序之裁定，應載明其年、月、日、時，並
    即時發生效力，消費者債務清理條例第45條第1 項定有明文
    。本件聲請人既不能清償其債務，其不能繼續履行協商內容
    ，而此事由非債務人主觀惡意不履行協議，實係客觀上確有
    不可歸責於債務人之事由，又其無擔保或無優先權之債務總
    額未逾1,200 萬元，復未經法院裁定開始清算程序或宣告破
    產，並據聲請人財產及收入狀況說明書、綜合所得稅各類所
    得資料清單、財產稅總歸戶財產查詢清單、死亡證明書、報
    告書、診斷證明書、協議書、勞工保險被保險人投保資料表
    等影本為證。此外，本件又查無債務人有消費者債務清理條
    例第6 條第3 項、第8 條或第46條各款所定駁回更生聲請之
    事由存在，則債務人聲請更生，應予准許，爰裁定如主文。
    至於聲請人於更生程序開始後，應另提出足以為債權人會議
    可決或經法院認為公允之更生方案以供採擇，俾免更生程序
    進行至依消費者債務清理條例第61條規定應行清算之程度，
    附此說明。
中    華    民    國    97    年    12    月    29    日
                  民事第一庭  法  官  許瑞東
上為正本係照原本作成
本件不得抗告
本裁定已於中華民國97年12月29日下午4時公告。
中    華    民    國    97    年    12    月    29    日
                              書記官  賴玉芬


司法院資訊處製作；財團法人民間司法改革基金會備份。
